臺灣屏東地方法院刑事判決　　　　　　　　　　　　九十一年度易字第一二○九號
　　公　訴　人　臺灣屏東地方法院檢察署檢察官
　　被　　　告　甲○○
右列被告因詐欺案件，經檢察官聲請簡易判決處刑（九十一年度偵字第一六六一號）
，本院潮州簡認不宜以簡易判決處刑，移送刑事庭依通常程序審理，判決如左：
     主  文
甲○○無罪。
     理  由
一、本件檢察官聲請簡易判決處刑意旨略以：被告甲○○自民國八十六年間起，將屏
    東縣林邊鄉○○村○○路二十六號土地，出租於郭順發作漁塭使用，雙方約定租
    約到期後，郭順發在漁塭所使用之設備，甲○○有權予以買受。九十年間，郭順
    發因積欠債務，其漁塭之設備遭臺灣屏東地方法院以九十年度執字第五○○一號
    強制執行案件予以查封，甲○○為保有自己之買受權利，郭順發為避免其財產遭
    受強制執行，二人竟基於意圖為自己不法所有之犯意聯絡，由甲○○於九十年六
    月二十八日，向臺灣屏東地方法院提出第三人異議之訴，偽稱前開郭順發所查封
    之財產中，冷凍庫二座及玻璃纖維筒十個係甲○○所有，惟經臺灣屏東地方法院
    以九十年度訴字第五二六號案件審理後，判決甲○○敗訴，而未得逞；因認被告
    涉有詐欺未遂罪嫌。
二、按犯罪事實應依證據認定之，無證據不得推定其犯罪事實，刑事訴訟法第一百五
    十四條定有明文。又認定不利於被告之事實，須依積極證據，苟積極證據不足為
    不利於被告事實之認定時，即應為有利於被告之認定，更不必有何有利之證據，
    ，亦最高法院三十年上字第八一六號判例可資參照。
三、公訴人認被告詐欺未遂，無非以所謂被告自白、證人陳光喜證詞及有租賃契約與
    相關案卷可憑等為其論據；然查：
１、被告與郭順發所訂立之租賃契約第一條約定：甲方（指被告甲○○一方）坐落林
    邊鄉○○○段內，甲○○等五兄弟名下土地，以現有漁塭為界共六口及設備，供
    乙方（指郭順發）養殖管理。第四條約定：漁塭現有設備：電錶、．．．、冷凍
    貨櫃、塑膠桶、．．．，租賃屆滿如乙方不願續約，上開一切設備應以可使用為
    原則，如有損壞乙方應負擔維修費用，並自押金中扣除費用。有契約書一份附於
    本院九十年度訴字第五二六號第三人異議之訴案卷可稽（訂約日期九十年三月一
    日，租期自九十年四月一日起至九十一年三月三十一日止）。
２、雖被告自稱其與郭順發間，僅口頭約定：郭順發經營五年後，所有設備（含本玻
    璃纖桶及冷凍庫）歸被告所有，且租約中亦未明白記載漁塭設備之所有權事項；
    然依前項租約條款，參酌郭順發於本院九十年度訴字第五二六號第三人異議之訴
    審理中證稱：租的設備有馬達、發電機、水車、塑膠桶、電盤、冷凍庫，都是原
    告（指本件被告甲○○）的，放在漁塭那邊，租金二十萬元等語（九十年十月二
    日言詞辯論筆錄，該案卷第五十九頁），應可認定兩方於九十年三月一日續訂租
    約時，郭順發即有承認漁塭設備應歸屬被告一方所有，由其向被告承租之意思，
    租約到期後若不再續租，郭順發並有保持設備在可使用狀態下交付被告之義務，
    甚為灼然。
３、嗣因郭順發積欠債務，債權人乙○○○於九十年五月十日聲請法院查封郭順發財
    產（本院九十年度執字第五○○一號），而被查封之物品中，又包括本件租約所
    稱之漁塭設備，故被告乃於同年五月廿八日具狀向本院聲明異議，主張：查封物
    品中冷凍庫二座、玻璃纖維筒十個及液氣液態儲筒一個為被告所有；參之前開說
    明，可認被告之主張並非全然無據。執行法院於同年六月五日通知相關當事人到
    場，告以被告就所異議之事項，應另向民事庭提起第三人異議之訴解決、六月六
    日並以九十年執字第五○○一號裁定，以被告所主張之事項，應依強制執行法第
    十五條規定提起第三人異議之訴為由，駁回被告異議之聲明（本院九十年度執字
    第五○○一號執行卷第二十五頁、第三十五頁、第三十八頁參照），被告才又於
    同年六月二十八日向本院民事庭提起異議之訴（九十度年訴字第五二六號）；依
    被告本件對法院執行程序主張第三人權利所為之訴訟行為過程以觀，實難認其有
    向任何人行詐欺犯罪之故意。
４、被告於九十年五月廿八日具狀向法院聲明異議時，即主張：查封物品中冷凍庫二
    座、玻璃纖維筒十個及液氣液態儲筒一個為被告所有；同年六月二十八日提起第
    三人異議之時，又主張：冷凍庫二座、玻璃纖維筒十個為被告所有，液氣液態儲
    筒一個為東聯化學工程股份有限公司所有，由被告承租等語；比較其先後主張之
    內容，雖可認被告所辯：律師是郭順發請的，出庭之後才知道異議之訴的主張與
    我的意思不太一樣，我的本意是主張租約五年到期後，設備應該歸我所有，不是
    直接主張東西是我的云云，應非實在，且被告在聲明異議及第三人異議之訴中，
    分別所為之主張，有所差異，並非全然可信；然查，被告就本件一部分查封物品
    主張所有權，本非毫無根據，已如前述；其本於租賃契約，為保護自己權利，向
    法院提起第三人異議之訴，其中冷凍庫及玻璃纖維筒所有權部分，雖經法院以「
    該租約前所載系爭標的，究為甲○○或其兄弟五人所共有或何人所有，該租賃契
    約書未明白記載清楚，且出租標的物不限於自己所有之物，此與常理亦屬無違，
    故尚難僅憑該租約即認定原告即為所有權人」（本院九十年訴字第五二六號民事
    判決）等理由，判決駁回；然提起訴訟，本為憲法第十六條賦予人民之基本權利
    ，案件起訴有無理由，仍須由法院依訴訟程序為實體上審理，加以認定並作成裁
    判，當事人一方受到不利判決時，亦可依上訴程序加以救濟，並非一經起訴即可
    達到特定之預期目的；被告提起訴訟，縱然就主張之私權無法舉證證明而獲敗訴
    判決，亦屬訴訟基本權之行使，顯與刑法上之詐欺罪有間。
５、被告甲○○起訴時，固以乙○○○為被告，然第三人異議之訴，其起訴對象為執
    行債權人及否認權利之執行債務人，本為強制執行法第十五條所明定，被告並無
    選擇之餘地，自難僅因其對執行債權人乙○○○起訴，即認被告詐欺；況該訴訟
    之聲明，僅係請求法院判決撤銷一部強制執行程序（查封程序），亦難認被告有
    任何向乙○○○詐取財物之犯意；公訴人雖認被告犯刑法第三百三十九條第一項
    、第三項之詐欺取財未遂罪，惟聲請簡易判決處刑書中，除記載被告向本院提起
    第三人異議之訴，經判決敗訴等事實外，就被告如何施用詐術、使何人陷於錯誤
    而交付財物之犯罪事實，均未載明，顯然無從確認被告詐欺之犯罪事實何在，更
    遑論是否構成詐欺罪。
６、雖被告因提起第三人異議之訴遭法院判決駁回，而認自己所為可能涉嫌詐欺；然
    查，犯罪是否成立，本應由法院斟酌所有事證加以判斷，並不受被告自身想法之
    拘束；另公訴人所提及之證人陳光喜，雖於九十一年五月二十三日偵查中，證稱
    ：我以前有聽甲○○、郭順發二人聊天在那裏講，郭順發所有東西在租賃到期後
    ，可以搬走郭順發搬走，不可搬走的歸甲○○等語；惟該證言並不足為被告甲○
    ○詐欺之證明，且陳光喜所證述之內容，與書面租賃契約之約定內容不符，是否
    真實可信，亦非無疑，公訴人遽引為不利於被告之證據，亦有未洽，併此敘明。
四、此外，復查無其他積極事證足認被告有何公訴人所指之詐欺犯行，揆之前揭刑事
    訴訟法規定及最高法院判例意旨，自應認被告之犯罪不能證明。
據上論斷，應依刑事訴訟法第四百五十二條、第三百零一條第一項判決如主文。
中      華      民      國      九十一    年    十二    月    二十六    日
                                      臺灣屏東地方法院刑事第四庭
                                          法  官  楊清安
右正本證明與原本無異。
如不服本判決應於收受本判決送達後十日內向本院提出上訴書狀，其未敘述上訴理由
者，並得於提起上訴後十日內向本院補提理由書狀（均須按他造當事人之人數附繕本
 ）「切勿逕送上級法院」
                                          書記官  張儷薾
中      華      民      國      九十一    年    十二    月    二十六    日
